【裁判字號】    97,訴,45
【裁判日期】    970305
【裁判案由】    損害賠償
【裁判全文】
臺灣高雄地方法院民事判決                97年度訴字第45號
原      告  丙○○
            甲○○
共同訴訟
代理人      乙○○
被      告  安泰人壽保險股份有限公司
法定代理人  戊○
被      告  安泰南榮人身保險代理人股份有限公司
法定代理人  丁○○
共同訴訟代
理人        李昌明律師
當事人間損害賠償事件，本院於民國97年2 月20日言詞辯論終結
，判決如下：
    主  文
原告之訴駁回。
訴訟費用由原告負擔。
    事實及理由
一、原告主張：原告丙○○為被告安泰南榮人身保險代理人股份
    有限公司（下稱安泰南榮公司）員工，並向被告安泰人壽保
    險股份有限公司（下稱安泰人壽公司）投保人壽暨意外險；
    原告丙○○與甲○○為配偶關係，兩人於民國92年12月3日
    在高雄市○○○路449 號前發生交通事故並受有傷害（下稱
    系爭車禍）。詎安泰人壽公司員工於93年9 月間，未經原告
    之同意，擅自向高雄市政府警察局交通警察大隊（下稱高市
    交通大隊）調取原告車禍相關資料（下稱系爭車禍資料），
    並交付予安泰南榮公司；又安泰人壽公司員工另據丙○○投
    保人壽暨意外險時，所簽署之疾病調查同意書，向相關醫療
    院所調取丙○○之就醫資料（下稱系爭就醫資料）後，亦未
    經丙○○之同意，交付予安泰南榮公司。嗣丙○○分向勞工
    保險局（下稱勞保局）申請勞工保險職業傷害補助費等給付
    及向高雄市政府勞工局（下稱勞工局）申請工資補償爭議勞
    資調解時，安泰南榮公司將系爭車禍資料及就醫資料（下合
    稱系爭資料）轉提供予勞保局、勞工局，而侵害原告之隱私
    權，致伊等精神異常痛苦，被告自負有賠償慰撫金之責等情
    。爰依民法第18 4條第1 項前段、第188 條、第195 條第1
    項、公司法第23條規定提起本訴，並聲明：（一）被告安泰
    南榮公司應分別給付原告丙○○新台幣（下同）30萬元、原
    告甲○○5 萬元，並均自96年7 月25日起至清償日止，按年
    息5 ％計算之利息；（二）被告安泰人壽公司應分別給付原
    告丙○○30萬元、原告甲○○5 萬元，並均自96年7 月25日
    起至清償日止，按年息5 ％計算之利息。
二、被告則以：安泰人壽公司調取系爭車禍資料及就醫資料，係
    屬一般理賠之正常程序，且係就整體事件予以調查，並非針
    對原告兩人，毋須經原告授權；又被告間簽有代理人合約書
    ，約定安泰人壽公司授權安泰南榮公司處理核保、理賠、保
    全等作業，故安泰人壽公司提供辦理理賠審核所需資料予安
    泰南榮公司，並無不法，原告亦無權利受損可言；再原告所
    主張之事實均發生在93年間，縱符合侵權行為之要件，伊等
    迨至96年7 月24日始提起本訴，損害賠償請求權亦已罹於消
    滅時效等語置辯，並聲明：原告之訴駁回。
三、兩造不爭執及爭執之事項如下：
  (一)不爭執事項：
    1.丙○○為安泰南榮公司員工，向安泰人壽公司投保人壽暨
      意外險，並簽有疾病調查同意書。
    2.原告於92年12月3 日在高雄市○○○路發生交通事故；安
      泰人壽公司於93年9 月間，分別向高市交通大隊及相關醫
      療院所，調取系爭資料，嗣交付予安泰南榮公司。
    3.安泰南榮公司人員復將系爭資料，於丙○○向勞保局申請
      勞工保險職業傷害補助費等給付及向勞工局申請工資補償
      爭議勞資調解之際，分別提供予勞保局及勞工局。
   (二)爭執事項：
    （1）安泰人壽公司調取系爭資料，及將之提供予安泰南榮
         公司是否具違法性，而不法侵害原告權利？安泰南榮
         公司將系爭資料交付予勞保局、勞工局之行為，有無
         不法侵害原告隱私權？
    （2）原告之損害賠償請求權是否已罹於消滅時效？
         茲分別析論如下。
四、本院得心證之理由：
  (一)、安泰人壽公司調取系爭資料並將之提供予安泰南榮公司是
      否具違法性，而不法侵害原告權利？安泰南榮公司將系爭
      資料交付予勞保局、勞工局之行為，有無不法侵害原告隱
      私權？
    1.原告主張安泰人壽公司員工未經其同意分別向高市交通大
      隊及相關醫療院所，調取系爭資料，致侵害其等隱私權等
      情；安泰人壽公司固不否認有向高市交通大隊及相關醫療
      所調取系爭資料，並提供予安泰南榮公司；安泰南榮公司
      亦不否認將自安泰人壽公司所取得之系爭資料，提供予勞
      保局、勞工局，惟均否認該行為構成侵權行為，並以前詞
      置辯等語。按因故意或過失，不法侵害他人之權利者，負
      損害賠償責任。不法侵害他人之身體、健康、名譽、自由
      、信用、隱私、貞操，或不法侵害其他人格法益而情節重
      大者，被害人雖非財產上之損害，亦得請求賠償相當之金
      額。其名譽被侵害者，並得請求回復之適當處分；民法第
      184 條第1 項與第195 條第1 項分別定有明文。是民法侵
      權行為之成立，必須賠償義務人具有故意或過失，不法侵
      害他人權利，加損害於他人之行為存在為前提，而此部分
      ，屬於有利於原告之事實，依舉證責任分配而言，自應由
      原告負舉證之責。
    經查，丙○○於系爭車禍發生後，即向其投保人壽險暨意
      外險之安泰人壽公司申請理賠乙節，有安泰人壽公司團體
      保險金申請書暨理賠報備單在卷可佐，並為丙○○所不爭
      執，堪信為真。再一般保險公司核駁保險人之理賠申請時
      ，依一般經驗法則自會向處理交通車禍單位及據被保險人
      所簽署之疾病調查同意書向被保險人就醫相關醫療院所調
      取相關資料，以資查證審核理賠申請之依據，斷無僅憑保
      險人之申請即可遽為決定，此應為擔任理賠調查職務之丙
      ○○所知悉，復有丙○○親筆書立之說明書在卷可稽（見
      本院卷第123 至127 頁）；則安泰人壽公司在辦理保戶申
      請理賠業務，據而針對投保事故及理賠對象進行查證以確
      認是否符合保險契約約定之要件及項目時，自屬業務上之
      正當行使，並無不法。再參酌安泰人壽公司向高市交通大
      隊行文之說明欄內意旨，係請該大隊就系爭車禍勘驗當時
      ，對車禍肇事原因及事故經過，受傷乘客之詳細資料，惠
      予提供與協助，以為相關保險理賠給付之憑辦等情，有安
      泰人壽公司函文1 紙在卷（見本院卷第6 頁）以觀，顯見
      係安泰人壽公司係為核辦理賠申請事宜所進行之查證，而
      其函文內容既針對丙○○保險理賠業務所為查核，自無不
      合之處。況車禍肇事原因及事故經過純係客觀事實之記載
      ，要與一般隱私權保護個人私的領域權利不同，足見本件
      安泰人壽公司針對個案理賠業務進行系爭車禍事實發生原
      因及經過情形之查核，要與隱私權所保護之範疇無涉；綜
      上各節，原告主張安泰人壽公司員工未經其同意分別向高
      市交通大隊及相關醫療院所，調取系爭資料，致侵害其等
      隱私權云云，洵屬無據。
    再查，安泰人壽公司就保險賠理作業係委由安泰南榮公司
      進行個案理賠調查及查證，有雙方簽訂之代理人合約書在
      卷足憑（見本院卷第35頁）；依前開合約理賠作業約定，
      安泰人壽公司就被保險人申請理賠時，係委由安泰南榮公
      司辦理保戶申請理賠事宜並為理賠調查而確認保險給付之
      對象及事故符合保險契約之約定及項目。是以，安泰人壽
      公司就系爭車禍理賠案件，依其調取之系爭資料提供予安
      泰南榮公司進行業務審核，乃基於理賠業務所需，核屬業
      務上之正當行為，亦無不法。況高市交通大隊對於函詢單
      位來文函覆提供與否，乃本於職權之行使，其是否須得原
      告之同意或授權，要與被告無涉，被告更無置喙餘地，自
      難再以其取得系爭車禍資料，遽為不利安泰人壽公司之認
      定。
    末查，安泰人壽公司因理賠給付事宜向高市交通大隊調取
      針對系爭車禍肇事原因及事故經過，暨受傷乘客之詳細資
      料，高市交通大隊亦就系爭車禍事故相關資料函覆：肇事
      經過為「... 丙○○先生所附載之兩位乘客均受傷送小港
      醫院急救」等語，有高市交通大隊93年9 月15日高市警交
      五字第930013056 號函文（見本院卷第13頁）在卷可佐，
      又系爭車禍事故發生時，丙○○所駕駛之自用小客車上附
      載乘客即甲○○及訴外人曾春英2 人，固為原告所不爭執
      ，而丙○○既係安泰人壽公司之保戶，其駕駛自小客車內
      之乘客，自可能同係承保理賠範圍，高市交通大隊於函文
      中將受傷乘客名單一併提供予安泰人壽公司，自合於常情
      ，則安泰人壽公司基於理賠作業憑核，函請高市交通大隊
      提供受傷乘客，因而取得甲○○於車禍事故在場且受傷之
      相關資料，併送安泰南榮公司理賠審核，自同係系爭車禍
      理賠查核範疇，並無不法，自亦難認有何不法侵害甲○○
      之權利。
   2.安泰南榮公司將自安泰人壽公司所取得之系爭資料提供予
     勞保局及勞工局之行為是否有侵害原告穩私權？
     丙○○為安泰南榮公司員工，安泰南榮公司身為雇主依
       法將丙○○因受雇於安泰南榮公司而依法加入勞工保險
       ；丙○○因系爭車禍，向勞保局提出勞工保險職業傷害
       補助費給付申請等情，均為兩造不爭執，依職業災害勞
       工補助及核發辦法第3 條規定請領身體障害生活津貼者
       ，應因職業傷害所致者，始可申領，勞保局為審核原告
       丙○○職業傷害補助費之申請，請其投保單位即安泰南
       榮公司提供相關憑辦資料，作為判斷丙○○因本件交通
       事故所受之殘廢等級及決定給付與否之憑斷，則安泰南
       榮公司自有提供義務，復有勞保局94年4 月19 日 保給
       簡字第021250454 號函在卷足參，是以，安泰南榮公司
       將系爭資料提供予勞保局，洵屬正當，尚無不法侵害原
       告之權利。
     至安泰南榮公司將系爭資料提供予勞工局，係丙○○因
       本件交通事故，與其雇主即安泰南榮公司滋生勞工工資
       疑義，而向勞工局申請工資補償爭議勞資調解。安泰南
       榮公司為該調解事件之當事人，調解攸關安泰南榮公司
       究否應對丙○○補償工資，安泰南榮公司將前開資料提
       供予高雄市政府勞工局作為舉證及說明，洵屬正當，難
       謂有何不法侵害原告之隱私權。
   3.綜上所述，原告本於侵權行為法律關係請求被告給付非財
     產上損害賠償，均屬無據；原告既無請求權可資主張，自
     無庸再論予消滅時效爭點之必要，併予敘明。
五、揆諸前揭說明，被告前開行為不具不法性，難謂與侵權行為
    要件相當。原告主張依民法第184 條第1 項前段、第195 條
    規定，請求被告賠償非財產上損害，自不可採，另主張公司
    應依民法第188 條、公司法第23條負賠償責任，亦屬無據。
    從而，本件原告主張均無理由，應予駁回。
六、本件為判決基礎之事證已臻明確，兩造所為之其他主張、陳
    述並所提之證據，經審酌後，認均與本件之結論無礙，不再
    一一論述，併予敘明。
七、據上論結，本件原告之訴為無理由，依民事訴訟法第78條、
    第85條第1項前段，判決如主文。
中    華    民    國    97    年    3     月    5     日
                  民事第六庭   法  官  陳銘珠
以上正本證明與原本無異。
如不服本判決，應於送達後20日內，向本院提出上訴狀並表明上
訴理由，如於本判決宣示後送達前提起上訴者，應於判決送達後
10日內補提上訴理由書（須附繕本）。
中    華    民    國    97    年    3     月    5     日
                               書記官  劉音利


司法院資訊處製作；財團法人民間司法改革基金會備份。
